臺灣嘉義地方法院刑事判決              100年度訴字第720號
公  訴  人  臺灣嘉義地方法院檢察署檢察官
被      告  邱永富
上列被告因違反毒品危害防制條例案件，經檢察官提起公訴（10
0年度毒偵字第 1391號），被告於本院準備程序先就被訴事實為
有罪之陳述，受命法官於告知被告簡式審判程序之旨，並聽取當
事人之意見後，合議庭裁定由受命法官獨任進行簡式審判程序，
判決如下：
    主  文
邱永富施用第一級毒品，累犯，處有期徒刑捌月。
    事  實
一、邱永富前於民國92年間因施用毒品案件，經依臺灣高雄地方
    法院裁定令入勒戒處所觀察、勒戒後，因有繼續施用毒品之
    傾向，再由該院裁定令入戒治處所強制戒治，至 93年8月24
    日執行完畢釋放。又於前開強制戒治執行完畢釋放後5 年內
    ，於95年間因施用毒品案件，經臺灣高雄地方法院以95年度
    訴字第2002號判處有期徒刑8 月確定，嗣經該院以96年度聲
    減字第1464號裁定，就上開刑期減為有期徒刑4 月，並於96
    年 7月15日執行完畢。詎仍不知悔改，復基於施用第一級毒
    品之犯意，於100年7月8日下午3時許，在嘉義縣竹崎鄉灣橋
    村灣橋306 號其住處內，以將海洛因摻入香菸後，點燃吸食
    其揮發氣體之方式，施用第一級毒品海洛因1 次。嗣因其為
    毒品列管人口，於 100年7月11日上午8時44分，經警得其同
    意採尿送驗結果，呈海洛因人體代謝物嗎啡陽性反應。
二、案經嘉義縣警察局竹崎分局報告臺灣嘉義地方法院檢察署檢
    察官偵查後起訴。
    理  由
一、本件被告所涉犯者為毒品危害防制條例第10條第1 項法定刑
    為「6月以上5年以下有期徒刑」之施用第一級毒品罪，非死
    刑、無期徒刑、最輕本刑為3 年以上有期徒刑之罪或高等法
    院管轄第一審案件。本院行準備程序中，被告就被訴事實為
    有罪之陳述，經告知簡式審判程序之旨，並聽取檢察官及被
    告之意見後，本院爰依刑事訴訟法第273條之 1第1項裁定由
    受命法官獨任進行簡式審判程序。是本件簡式審判程序之證
    據調查依刑事訴訟法第273條之2規定不受同法第159條第1項
    、第161條之2、第161條之3、第163條之1及第164條至第170
    條規定之限制，合先敘明。
二、上揭犯罪事實，業據被告邱永富於警詢及本院準備、審判程
    序時均自白不諱，又其前揭為警採尿送驗結果，係呈海洛因
    之人體代謝物嗎啡陽性反應，有長榮大學100年7月22日出具
    之確認報告，及應受尿液採驗人尿液檢體採集送驗紀錄表在
    卷可參，足以佐認被告之自白確屬實情。
三、按犯毒品危害防制條例第10條之施用第一、二級毒品者，於
    觀察、勒戒或強制戒治執行完畢釋放後，5 年內再犯施用第
    一、二級毒品罪者，即應由檢察官或少年法院（地方法院少
    年庭）依法追訴或裁定交付審理，毋庸再行觀察、勒戒或強
    制戒治等程序；然若係於觀察、勒戒或強制戒治執行完畢釋
    放後，5 年後再犯者，則應重新依該條例第20條第1、2項之
    規定，行觀察、勒戒、強制戒治等程序，而非直接加以追訴
    或裁定交付審理，此觀毒品危害防制條例第20條、第23條之
    規定甚明。次按所稱「5 年後再犯」，解釋上應僅限於施用
    第一、二級毒品者，於觀察、勒戒或強制戒治執行完畢釋放
    後5 年內，均未再為任何施用第一、二級毒品之犯行者，始
    足當之；倘5 年內曾經再犯，縱其3犯（或3犯以上）施用毒
    品之時間，在初犯受觀察、勒戒或強制戒治執行完畢釋放 5
    年以後，仍與「5年後再犯」之情形有別，且因已於「5年內
    再犯」，顯見其再犯率甚高，原實施觀察、勒戒或強制戒治
    ，已無法收其實效，即應由檢察官或少年法院（地方法院少
    年法庭）逕行依法追訴或裁定交付審理，有最高法院95年第
    7次刑事庭會議決議、97年第5次刑事庭會議決議可資參照。
    查本案被告邱永富前於92年間因施用毒品案件，經觀察、勒
    戒及強制戒治執行完畢釋放後，5 年內再因施用毒品犯行，
    經檢察官起訴並由法院判刑等情，業如上述，有臺灣高等法
    院被告前案紀錄表附卷可憑，則被告本案施用毒品之犯行縱
    在上開初犯而送觀察、勒戒執行完畢釋放5 年後所為，仍不
    得依毒品危害防制條例20條第3 項規定予以觀察、勒戒及強
    制戒治之處遇，而應依法追訴處罰。從而，本案事證明確，
    被告犯行堪予認定，應依法論科。
四、核被告所為，係犯毒品危害防制條例第10條第1 項之施用第
    一級毒品罪。其因施用而持有第一級毒品之低度行為，為施
    用第一級毒品之高度行為所吸收，不另論罪。又被告曾受如
    事實欄所載之有期徒刑執行完畢紀錄，有臺灣高等法院被告
    前案紀錄表附卷可徵，其於5 年內故意再犯本件有期徒刑以
    上之罪，為累犯，應依法加重其刑。爰審酌被告前已因施用
    毒品案件，迭經執行觀察、勒戒、強制戒治及有期徒刑之處
    遇措施後，猶未能深切體認毒品危害己身之鉅，謀求脫離毒
    害之道，反而於出監所後伺機再犯，自有使其再度接受相當
    時期監禁處遇以教化性情之必要；惟其就本案始終坦承犯行
    ，犯後態度尚可，且施用毒品固戕害個人健康，然未侵害他
    人權益，犯罪手段平和，兼衡其目前在家中修理沙發營生，
    收入不豐，係離婚與兒子、母親同住，智識程度為國中畢業
    等一切情狀，量處如主文所示之刑，以資懲儆。
據上論斷，應依刑事訴訟法第273條之1第1項、第299條第1 項前
段，毒品危害防制條例第10條第1 項，刑法第11條前段、第47條
第1項，判決如主文。
本案經檢察官楊騏嘉到庭執行職務。
中    華    民    國   100    年    10    月    28    日
                  刑事第一庭    法  官  李東益
以上正本證明與原本無異。
如不服本判決應於收受判決後10日內向本院提出上訴書狀，並應
敘述具體理由；其未敘述上訴理由者，應於上訴期間屆滿後20日
內向本院補提理由書（均須按他造當事人之人數附繕本）「切勿
逕送上級法院」。
中    華    民    國   100    年    10    月    28    日
                                書記官  吳念儒
附錄本案論罪科刑法條：
毒品危害防制條例第10條第1項
施用第一級毒品者，處6月以上5年以下有期徒刑。